臺灣士林地方法院交通事件裁定　　　　 96年度交聲字第205號
原處分機關　臺北市交通事件裁決所
異　議　人
即受處分人　甲○○
上列受處分人因違反道路交通管理處罰條例案件，對於臺北市交
通事件裁決所民國96年1 月29日所為之處分（原處分案號：北市
裁三字第裁22-ABU963687號、ABU963688 號），聲明異議，本院
裁定如下：
    主  文
原處分均撤銷。
甲○○不罰。
    理  由
一、原處分意旨略以：異議人即受處分人（下稱異議人）甲○○
    於民國95年12月21日晚上6 時許駕駛其所有車號7B-499號營
    業小客車行經臺北市○○○路與鄭州路口，為警以違反道路
    交通管理處罰條例第48條第1 項第2 款及第60條第2 項第1
    款規定，掣單逕行舉發「一、違規左轉二、不服從交通勤務
    警察指揮」，嗣異議人於上揭通知單上所載應到案日期前到
    案並提出申訴，並經函查原舉發單位，該單位回覆異議人確
    有上揭違規事實，原處分機關臺北市交通事件裁決所，遂依
    法於96年1 月29日認定異議人有違反道路交通管理處罰條例
    第48條第1 項第2 款及第60條第2 項第1 款等規定，分別裁
    罰異議人新臺幣（下同）600 元、900 元之罰鍰，並各記違
    規點數1 點。
二、本件異議意旨略以：異議人即受處分人於95年12月21日18
    時許並未駕駛車號7B-499號營業小客車行經臺北市○○○路
    與鄭州路口，當日並無員警所稱違規左轉，亦無看到警察指
    揮，不知為何被開罰單，故不服裁決處分而聲明異議等語。
三、按汽車駕駛人之行為有下列情形之一，當場不能或不宜攔截
    製單舉發者，得逕行舉發：一、闖紅燈或平交道。二、搶越
    行人穿越道。三、在道路收費停車處所停車，不依規定繳費
    。四、不服指揮稽查而逃逸，或聞消防車、救護車、警備車
    、工程救險車之警號不立即避讓。五、違規停車或搶越行人
    穿越道，經各級學校交通服務隊現場導護人員簽證檢舉。六
    、行經設有收費站、地磅之道路，不依規定停車繳費或過磅
    。七、經以科學儀器取得證據資料證明其行為違規。前項第
    七款之科學儀器應採固定式，並定期於網站公布其設置地點
    。但汽車駕駛人之行為屬下列情形之一者，不在此限：一、
    蛇行、危險方式駕車或二輛以上之汽車競駛或競技。二、行
    駛路肩。三、違規超車。四、違規停車而駕駛人不在場。五
    、未依規定行駛車道。六、未依規定變換車道。七、未保持
    安全距離。八、跨越禁止變換車道線或槽化線。九、行車速
    度超過規定之最高速限或低於規定之最低速限。十、汽車駕
    駛人或乘客未依規定繫安全帶。十一、汽車駕駛人或附載座
    人未依規定戴安全帽，道路交通管理處罰條例第7 條之2 第
    1 項、第2 項定有明文。是以交通違規行為，除有上述列舉
    之情形，或其他違規行為經以科學儀器取得證據資料，不得
    為逕行舉發。該條立法意旨，固乃係立法者對於該條第1 項
    第1 至6 款所定特定之道路違規行為，因考量其發生往往係
    在瞬間或係由交通勤務警察執行勤務時，恰巧目睹之違規情
    事，事實上不便立刻以攝影、錄影器材取證之情形所在多有
    ，且該等違規事實由人之感官即可充分判定，非必以科學儀
    器始能偵測得知；又如超速、或酒醉駕車等人之感官不當然
    即可判定之違規行為，或其他非屬上開列舉範圍內之違規行
    為，乃規定於同條第1 項第7 款需科學儀器採證始能逕行舉
    發，以保障舉發行為之正確性及憑信性。是以如非道路交通
    管理處罰條例第7 條之2 第1 項第1 至6 款所列舉之情形，
    又無同條項第7 款所列之以科學儀器所取得之證據資料，因
    無從推定員警之舉發為真正，尚不得逕行舉發之。
四、本院查：
  (一)受處分人所有之7B-499號營業小客車，於前開時、地，經警
    逕行舉發「不依標誌、標線、號誌指示」及「不服依法執勤
    警察指揮」之違規，爰依修正前道路交通管理處罰條例第48
    條第1 項第2 款、第60條第2 項第1 款、第63條第1 項之規
    定，分別裁處罰鍰600 元及900 元，並各記違規點數1 點等
    情，固據證人即舉發員警乙○○到庭證述，並有臺北市政府
    警察局北市警交字第第ABU963687 號、第ABU963688 號舉發
    違反道路交通管理事件通知單各1 紙在卷可稽。
  (二)又依卷上開台北市政府警察局舉發違反道路交通管理事件通
    知單2 紙所載，均屬「逕行舉發」事件，且舉發員警證人乙
    ○○亦到庭證述：當時現場並無拍照或錄影等語（見本院96
    年7 月3 日訊問筆錄），足見警員乙○○僅係「目睹」受處
    分人有違規左轉、不服從交通勤務警察指揮等事實，但並未
    以照相機、攝影機等科學儀器取得證據資料，而汽車駕駛人
    違規左轉（不依標誌標線號誌指示）及不服從交通勤務警察
    之指揮，不符道路交通管理處罰條例第7 條之2 第1 項第1
    款至第6 款所列舉得逕行舉發之項目，故依同條例第7 條之
    2 第1 項第7 款之規定，須以科學儀器取得證據資料，始得
    逕行舉發，而此項科學儀器所取得之證據資料，因係逕行舉
    發，並未當場出示予駕駛人使其有表示意見之機會，故自當
    予以留存，以待日後檢視，始符合該款之意旨，並得以使違
    規之駕駛人信服；是本件舉發既乏科學儀器取得之證據資料
    足資佐證，顯與前開逕行舉發之要件不合，原處分機關未予
    詳查，據以裁罰，尚有未洽。
五、從而，本件異議為有理由，原處分機關所為之本件裁決處分
    均應予撤銷，並由本院諭知異議人不罰。
據上論斷，應依道路交通案件處理辦法第20條前段，裁定如主文
。
中　　華　　民　　國　　96　　年　　7　　月　　 23　　日
                  交通法庭法  官  汪梅芬
以上正本證明與原本無異。
如不服本裁定應於送達後5日內向本院提出抗告狀。
                          書記官  張馨尹
中　　華　　民　　國　　96　　年　　7 　　月　　23　　日
